臺灣高等法院臺中分院刑事判決　　　100年度侵上訴字第946號
上　訴　人　呂明澔
即　被　告　　　　　
選任辯護人　楊俊樂律師
上列上訴人即被告因妨害性自主罪案件，不服臺灣臺中地方法院
99年度訴字第2679號中華民國100年3月9日第一審判決（起訴案
號：臺灣臺中地方法院檢察署99年度偵字第14367號），提起上
訴，本院判決如下：
    主  文
上訴駁回。
    理  由
一、按不服地方法院之第一審判決而上訴者，須提出上訴書狀；
    上訴書狀並應敘述具體理由，此為法定必備之程式。上訴書
    狀未敘述上訴理由者，應於上訴期間屆滿後20日內補提理由
    書於第一審法院，逾期未補提者，第一審法院應定期間先命
    補正。倘上訴書狀已敘述理由，但所敘述者非屬具體理由，
    則屬不符上訴之法定程式，由第二審法院以其上訴不合法律
    上程式，判決駁回，不生定期命補正之問題，此觀刑事訴訟
    法第350條第1項、第361條、第362條及第367條之規定自明
    。而所謂具體理由，必係依據卷內既有訴訟資料或提出新事
    證，指摘或表明第一審判決有何採證認事、用法或量刑等足
    以影響判決本旨之不當或違法，而構成應予撤銷之具體事由
    ，始克當之（例如：依憑證據法則具體指出所採證據何以不
    具證據能力，或依憑卷證資料，明確指出所為證據證明力之
    判斷如何違背經驗、論理法則）。若僅泛言原判決認定事實
    錯誤、違背法令、量刑失之過重或輕縱，而未依上開意旨指
    出具體事由；或形式上雖已指出具體事由，然該事由縱使屬
    實，亦不足以認為原判決有何不當或違法者（例如：對不具
    有調查必要性之證據，法院未依聲請調查亦未說明理由，或
    援用證據不當，但除去該證據仍應為同一事實之認定），皆
    難謂係具體理由，俾與第二審上訴制度旨在請求第二審法院
    撤銷、變更第一審不當或違法之判決，以實現個案救濟之立
    法目的相契合，並節制濫行上訴。
二、次按量刑輕重，係屬事實審法院得依職權自由裁量之事項，
    苟已斟酌刑法第57條各款所列情狀而未逾越法定刑度，不得
    遽指為違法（參照最高法院72年臺上字第6696號判例）。在
    同一犯罪事實與情節，如別無其他加重或減輕之原因，下級
    審法院量定之刑，亦無過重或失輕之不當情形，則上級審法
    院對下級審法院之職權行使，原則上應予尊重。
三、查原審判決正本係於民國100年3月21日寄存於上訴人即被告
    呂明澔（下稱被告）住所地之警察機關，並於100年3月16日
    送達於被告原審之選任辯護人收受，有送達證書附於原審卷
    內可稽。被告於法定期間內之100年3月23日具狀向原審法院
    提出上訴，惟其上訴理由僅謂：被告與被害人係兩情相悅而
    為性交行為，並無任何強暴脅迫之手段，惟因被害人未滿14
    歲而罹刑責，不能以此認為被告惡性重大，且被告已與被害
    人之法定代理人達成和解，原判決所判處之罪刑，顯然過重
    ，被告前案尚未確定，依無罪推定原則不能認為其已有罪，
    更不能據此推論其有再犯之虞，法律上就前案未確定之情形
    既無限制其不能獲得緩刑之判決，原審以有未確定判決之前
    案而不予緩刑，容有未洽云云；並未依據卷內既有訴訟資料
    或提出新事證，指摘或表明原審判決有何採證認事、用法或
    量刑等足以影響判決本旨之不當或違法，而構成應予撤銷之
    具體事由，即與未敘述具體理由無異。此外，本件被告所犯
    刑法第227條第1項之對於未滿14歲之女子為性交罪，其法定
    本刑為3年以上10年以下有期徒刑，原審以被告罪證明確，
    審酌其對於未滿14歲甲女為性交之行為，固無足取，然被告
    係因與甲女交往，始在不違背甲女意願下，與之為性交行為
    ，依被告犯罪情狀觀之，情節尚非重大，事後已坦承犯行，
    深表悔意，且已與被害人甲女之母達成和解，有原審法院調
    解程序筆錄在卷，被告尚非惡性至鉅，而其所犯刑法第227
    條第1項對於未滿14歲之女子為性交罪之法定本刑為3年以上
    10年以下有期徒刑，與其犯罪情節相較，實屬情輕法重，客
    觀上足以引起一般同情，顯有堪資憫恕之處，認縱處以法定
    最低刑度猶嫌過重，故依刑法第59條規定酌減其刑。復審酌
    被告明知告訴人甲女為未滿14歲之少女，尚在成長，思慮較
    為不週，竟無法克制己身之情慾，而與之性交，對於甲女身
    心健康與人格發展均有不良影響。惟被告年紀尚輕，氣血正
    壯，與甲女係男女朋友關係，得到甲女之同意，而為性交，
    並未施用任何強暴、脅迫手段，惡性尚非重大，兼衡其高中
    畢業之智識程度、單親且尚有4個月之幼子待扶養之家庭狀
    況、犯後坦承犯行，已知悔悟，且已與被害人方面達成和解
    等一切情狀，量處有期徒刑1年8月。並敘明被告及選任辯護
    人雖以被告前未曾受有期徒刑以上刑之宣告，且已與被害人
    甲女之母達成和解，請求諭知被告緩刑等語，但被告雖符合
    緩刑之法定要件，惟被告本案犯罪行為仍具惡性，雖其以金
    錢賠償修復甲女損害，但仍造成甲女終生難以抹滅之陰影，
    揮之不去，猶非金錢、物質或任何言語所得彌補，被告仍應
    對其所犯過錯及對甲女造成之深度傷害負全部責任，且權衡
    被告曾於97年7月間因妨害性自主案件，經國防部高等軍事
    法院高雄分院以99年上更一字第7號判處有期徒刑3年6月在
    案，有臺灣高等法院被告前案紀錄表1份在卷可佐，雖該案
    件目前仍上訴中尚未確定，然被告顯未因前案而記取教訓，
    難認無再犯之虞，認依刑法第59條情堪憫恕之規定減輕其刑
    即已足，自不宜宣告緩刑。經核原審之量刑，顯已依刑法第
    57條規定，就其科刑時應審酌之事項加以斟酌考量，且無不
    當情事，而原判決未適用刑法第74條第1項第1款規定對被告
    宣告緩刑，亦無不當或違法之處。
四、綜上所述，本件被告提起上訴，固具備形式上之理由，然觀
    其上訴意旨所述，純屬被告個人主觀上對法院量刑之期盼，
    並非依據卷內既有訴訟資料或提出新事實、新證據，指摘或
    表明原審判決有何採證認事、用法或量刑等足以影響判決本
    旨之不當或違法，而構成應予撤銷之具體事由，自不足以動
    搖原判決認事用法及量刑之基礎，難認係具體理由。其上訴
    顯然違背法律上之程式，應予駁回，並不經言詞辯論為之。
據上論斷，應依刑事訴訟法第367條前段、第372條，判決如主文
。
中    華    民    國   100    年    5     月    10    日
                  刑事第六庭  審判長法  官  李 文 雄
                                    法  官  蔡王金全
                                    法  官  黃 小 琴
以上正本證明與原本無異。
如不服本判決應於收受送達後10日內向本院提出上訴狀，其未敘
述上訴之理由者，並得於提起上訴後10日內向本院補提理由書（
均須按他造當事人之人數附繕本）「切勿逕送上級法院」。

                                    書記官  林 元 威

中    華    民    國   100    年    5     月    10    日